【裁判字號】    89,易,87
【裁判日期】    900629
【裁判案由】    違反著作權法
【裁判全文】
臺灣屏東地方法院刑事判決                            八十九年度易字第八七號
    公  訴  人  臺灣屏東地方法院檢察署檢察官
    被      告  戊○○
右列被告因違反著作權法案件，經檢察官提起公訴（八十八年度偵字第四一一三號）
，本院判決如左：
    主  文
戊○○共同連續擅自以公開演出之方法侵害他人之著作財產權，處有期徒刑參月，如
易科罰金，以參佰元折算壹日。扣案之電腦伴唱機壹台及點歌簿壹本，均沒收。
    事  實
一、丁○○（已審結）明知其向點將家企業股份有限公司（下稱「點將家公司」）所
    購買之電腦伴唱機一台僅能供家庭使用，竟與知情之戊○○基於共同之概括犯意
    聯絡，自民國八十八年五月間起，在屏東縣東港鎮○○路廿五之二七四號戊○○
    所經營之「全日興海產店」內擺設上開伴唱機，並在未徵得著作權人乙○○○股
    份有限公司（下稱「美華公司」）授權公開演出之情形下，將該電腦伴唱機內為
    「美華公司」享有專屬公開演出權之「悶」、「你快樂所以我快樂」、「心酸講
    無話」等三首歌曲，以每首新台幣二十元之代價，連續供不知情之顧客點選，以
    歌唱方式公開演出上揭三首音樂著作，向店內現場之不特定顧客傳達該等音樂著
    作內容，侵害「美華公司」就上揭歌曲享有公開演出權。嗣於同年六月二日在前
    址為警搜索查獲，並扣得伴唱機乙台及點歌本目錄乙本。
二、案經「美華公司」訴由屏東縣警察局屏東分局報請台灣屏東地方法院檢察署檢察
    官偵查起訴。
    理  由
一、訊據被告戊○○固坦承有將前開丁○○購買之點唱機擺設於其所營之海產店內供
    顧客點唱，所得利益平分等事實，惟矢口否認有何違反著作權法之犯行，辯稱：
    伊不知道這樣做會侵害他人之著作權云云。
    (一)經查：右揭事實業據告訴人代理人丙○○、侯雅齡指訴綦詳；而上開「悶」、
      「你快樂所以我快樂」兩首音樂著作權係由作曲者張亞東讓與派斯柏公司，復
      由派斯柏公司讓與香港商百代著作權代理股份有限公司（以下簡稱ＥＭＩ公司
      ），ＥＭＩ公司再授權ＥＭＩ台灣分公司，「美華公司」則於八十八年四月二
      十九日，自ＥＭＩ台灣分公司取得該兩首音樂著作（「曲」部分）在台、澎、
      金、馬地區之專屬公開演出及公開播出之權利，其期間至八十八年七月三十一
      日止等情，有各該合約書及專屬授權證明書在卷可憑（告訴人刑事陳報狀附件
      十、十一、十二、十三）；至於「心酸講無話」歌曲之著作權係由作詞作曲者
      林秋離、熊美玲，於八十七年一月十二日專屬授權予ＥＭＩ台灣分公司，「美
      華公司」於八十八年四月二十九日，經林秋離及熊美玲同意，自ＥＭＩ台灣分
      公司取得該首歌曲在台、澎、金、馬地區之專屬公開演出及公開播送權，期間
      至八十八年七月三十一日止乙節，亦有各該合約書、專屬授權證明書及證明書
      附卷足稽（告訴人刑事陳報狀附件十八、十九、十三），是告訴人就前開三首
      歌曲享有專屬公開演出及公開播送權之事實應堪認定。
    (二)又查：目前市場上音樂歌曲是否得公開演出，攸關音樂著作權人或取得其授權
      人之權益甚鉅，該享有音樂著作財產權者，於授權該音樂財產權時，均會在契
      約中明定其授權利用之地域、時間及利用之方法，在授權得重製於電腦伴唱機
      時，對該音樂著作權經重製後得否供營業公開播映，抑僅得供家庭使用，亦均
      會在契約中嚴加規定。本件卷附之「點將家公司」與「一間公司」及ＥＭＩ台
      灣分公司之合約書（被告丁○○提出）所載，「點將家公司」並無取得「心酸
      講無話」歌曲之任何著作權，此有該合約書附卷可考；而就「悶」、「你快樂
      所以我快樂」等二首歌曲亦僅各取得百分之五十授權使用音樂著作作成無演唱
      人之電腦ＭＩＤＩ音樂程式伴唱機，且其與「一間公司」雖未約定限家用，然
      依著作權法第三十七條第一項後段：「．．其約定不明之部分，推定為未授權
      。」之規定，應認「一間公司」並未授與「點將家公司」公開演出或公開播送
      之權利；至與ＥＭＩ台灣分公司部分則明定限於家用，並不得供營業用，由此
      可知，「點將家公司」生產之電腦伴唱機就前開歌曲，應無公開演出或公開播
      送之權利。
    (三)再查：丁○○既已坦承有將右揭伴唱機一台置於被告戊○○之海產店中二個月
      供不特定顧客以投幣方式點唱歌曲牟利之情無訛（八十八年偵字第四一一三號
      卷第六頁），且該伴唱機是否曾經他人點播，該伴唱並不會有任何紀錄，而該
      等場所出入之客人甚多，無從得知其身分，自亦無從得知何人曾以該伴唱機點
      唱何歌曲，則告訴人或警員前往查獲之短暫時間內得以遇見恰有客人點唱該歌
      曲之機率實極微，倘必以當場查獲客人點唱該歌曲始足認定其犯行，則著作權
      法所欲保障之公開演出之權利即無從實現，是倘被告確有長期以該伴唱機供不
      特定之客人公開點唱之行為，即應認足以推論於該期間曾有客人點唱上開歌曲
      而公開演出之，尚不以當場查獲有客人點唱為必要。是雖然證人即前往當場查
      緝之警員甲○○曾於本院審理中證稱：「我們是會同告訴人到現場的，當時是
      有一桌的人在吃飯、唱歌，在場的客人沒有點如起訴書所載的歌。」等語在卷
      ，亦難資為有利被告之認定。
    (四)末查：被告丁○○在向「點將家公司」購買該伴唱機時，隨機附送之點歌本封
      面即已載明「家用」字樣，封頁底更載有：「本伴唱機內歌曲均經合法授權重
      製，但若欲於公開場所播放，應事先與著作財產權人所委託之相關團體、仲介
      協會聯繫，經該協會同意授權後，始得在公開場所播放或演出」等文字，甚為
      明顯，有該點歌本扣案可稽，則被告戊○○為擺設該伴唱機供店內顧客消費之
      人，對此等文字應無毫無所悉之理，是被告辯稱不知其所為會侵害他人著作權
      云云，洵難採信。此外，復有伴唱機一台扣案足憑，本件事證明確，被告犯行
      堪予認定。
二、按以演技、舞蹈、歌唱或其他方法向現場之公眾傳達著作內容者，謂之公開演出
    ，本案被告戊○○與丁○○基於共同犯意之聯絡，將上開三首音樂著作透過伴唱
    機設備，供店內不特定客人伴唱，而將該等音樂著作內容傳達於現場公眾，即係
    擅自以「公開演出」之方法侵害他人著作財產權。核被告戊○○所為，係犯著作
    權法第九十二條之擅自以公開演出之方法侵害他人著作財產權罪，被告戊○○與
    丁○○間有犯意之聯絡及行為之分擔，均為共同正犯。核被告所為數行為，時間
    緊接，所犯罪名相同，顯係出於概括犯意反覆為之，為連續犯，爰依刑法第五十
    六條之規定以一罪論，並加重其刑。茲審酌被告並無前科、犯罪之動機係為營利
    、擺設之伴唱機僅有一台、擺設時間為二月餘、其行為情節尚非重大，於本院審
    理中經當庭改期，並諭知應自行到庭，惟仍無故不到，嗣經警拘提方到庭接受審
    理等一切情狀，爰量處如主文所示之刑，並諭知易科罰金之折算標準，以資懲儆
    。扣案之電腦伴唱機乙台及點歌簿乙本，係被告所有且供犯罪所用之物，應依刑
    法第三十八條第一項第二款規定宣告沒收。又刑法第四十一條業經總統於九十年
  一月十日修正公佈施行，於同年月十二日生效，被告之犯罪時間雖在上開條文修
    正生效前，然經比較新舊法律之規定，新修正之條文對於易科罰金之條件有利於
    行為人，依刑法第二條第一項前段規定，自應依新修正之刑法第四十一條第一項
    為易科罰金之依據，併予敘明。
三、公訴意旨另以：被告戊○○與丁○○共同於右揭時、地，擺設伴唱機供不特定顧
    客公開點唱「買醉」、「一代女皇」、「海角天涯」「珍重我的愛」及「站在高
    崗上」等告訴人享有著作權之歌曲，因認被告亦涉犯著作權法第九十二條之罪嫌
    。然按：告訴乃論罪，告訴人於第一審辯論終結前，得撤回其告訴；又未經告訴
    及告訴經撤回者，法院應均諭知不受理之判決，刑事訴訟法第二百三十八條第一
    項，及第三百零三條第三款分別定有明文。本件被告因著作權法案件，經檢察官
    提起公訴，認被告係犯著作權法第九十二條之罪。依同法第一百條之規定，須告
    訴乃論。茲據告訴人於本院審理中，以「站在高崗上」歌曲已成公益歌曲之由而
    聲請撤回該部分告訴（本院八十九年五月四日訊問筆錄參照）；就「買醉」、「
    一代女皇」、「海角天涯」「珍重我的愛」等部分則因未據告訴人於偵查中授權
告訴代理人丙○○告訴權，故應認未經合法告訴（此觀之警訊卷所附之委任告訴
    狀內並無載有上開歌曲名稱即明），揆諸前開說明，原均應諭知不受理之判決。
    惟公訴意旨既認此部分與前揭論罪科刑部分為連續犯之裁判上一罪，爰不另為不
    受理之諭知。
據上論斷，應依刑事訴訟法第二百九十九條第一項前段，著作權法第九十二條，刑法
第二條第一項前段、第十一條前段、第二十八條、第五十六條、第三十八條第一項第
二款、刑法第四十一條第一項前段，罰金罰鍰提高標準條例第二條，判決如主文。
中      華      民      國      九十    年      六      月    二十九    日
                                      臺灣屏東地方法院刑事第一庭
                                          法  官    王以齊
右正本證明與原本無異。
對於本判決如有不服應於收受送達後十日內向本院提出上訴書狀上訴於台灣高等法院
高雄分院並按他造當事人之人數附具繕本。
                                          書記官   林天化
中      華      民      國      九十      年      六      月      五    日
附錄本判決論罪科刑法條：
著作權法第九十二條
擅自以公開口述、公開播送、公開上映、公開演出、公開展示、改作、編輯或出租之
方法侵害他人之著作財產權者，處三年以下有期徒刑，得併科新台幣十五萬元以下罰
金。


司法院資訊處製作；財團法人民間司法改革基金會備份。
